ACORDAO-COMPLETO-2414050

ACÓRDÃO 11919/2020 ATA 38/2020 - SEGUNDA CÂMARA

VISTOS, relatados e discutidos estes atos de admissão exarados pelo Instituto Federal de Educação, Ciência e Tecnologia do Rio de Janeiro, 
ACORDAM os Ministros do Tribunal de Contas da União, reunidos em Sessão da Segunda Câmara, diante das razões expostas pelo Relator, em:
9.1 considerar legais e ordenar o registro dos atos de admissão em favor de Alessandra de Carvalho Linhares (XXX.026.187-XX) , Antonio Mangabeira dos Santos Junior (XXX.068.727-XX) , Felipe Vieira Valentim (XXX.214.737-XX) , Andreia Maria da Anunciação Gomes (XXX.463.887-XX) , Thiago de Azevedo Pereira (XXX.529.467-XX) , Felipe Olavo Silva (XXX.764.517-XX) , Andrea Rizzotto Falcão (XXX.377.087-XX) e Amanda Veloso Garcia (XXX.516.548-XX) , termos dos arts. 71, inciso III, da Constituição Federal, 1º, inciso V, e 39, inciso I, da Lei 8.443/1992, e 260, §1º, do Regimento Interno do Tribunal de Contas da União; 
9.2 considerar prejudicado, por perda de objeto, o exame dos atos de admissão de Adalgisa Ferreira da Silva (XXX.261.187-XX) e Marcela Borges Martinez (XXX.569.557-XX) , com fundamento no art. 260, § 5º, do Regimento Interno do Tribunal de Contas da União; e
9.3. dar ciência deste Acórdão ao Instituto Federal de Educação, Ciência e Tecnologia do Rio de Janeiro, informando-lhe que o teor integral desta deliberação estará disponível no endereço eletrônico: www.tcu.gov.br/acordaos.

Atos de Admissão.

Segunda Câmara

Instituto Federal de Educação, Ciência e Tecnologia do Rio de Janeiro.

3. Interessados/Responsáveis:
3.1. Interessados: Adalgisa Ferreira da Silva (XXX.261.187-XX); Alessandra de Carvalho Linhares (XXX.026.187-XX); Amanda Veloso Garcia (XXX.516.548-XX); Andrea Rizzotto Falcao (XXX.377.087-XX); Andreia Maria da Anunciacao Gomes (XXX.463.887-XX); Antonio Mangabeira dos Santos Junior (XXX.068.727-XX); Felipe Olavo Silva (XXX.764.517-XX); Felipe Vieira Valentim (XXX.214.737-XX); Marcela Borges Martinez (XXX.569.557-XX); Thiago de Azevedo Pereira (XXX.529.467-XX).

13.1. Ministros presentes: Ana Arraes (Presidente), Augusto Nardes, Aroldo Cedraz e Raimundo Carreiro (Relator).
13.2. Ministros-Substitutos presentes: Marcos Bemquerer Costa e André Luís de Carvalho.

RAIMUNDO CARREIRO

Trata-se de 10 atos de admissão exarados pelo Instituto Federal de Educação, Ciência e Tecnologia do Rio de Janeiro e submetidos à apreciação do Tribunal de Contas da União para fins de registro.
2.	A Secretaria de Fiscalização de Pessoal (Sefip) , em instrução às peças 13 e 14, propôs considerar legais os atos e conceder-lhes registro, in verbis:
"INTRODUÇÃO
1.	Trata-se de atos de admissão, submetidos, para fins de registro, à apreciação do Tribunal de Contas da União (TCU) , de acordo com o art. 71, inciso III, da Constituição Federal.  Os atos foram cadastrados e disponibilizados ao TCU por intermédio do Sistema e-Pessoal, na forma do art. 2º e 4º da Instrução Normativa TCU 78/2018.
2.	Os atos desse processo pertencem às seguintes unidades:
2.1.	Unidade emissora: Instituto Federal de Educação, Ciência e Tecnologia do Rio de Janeiro.
2.2.	Unidade cadastradora:  Instituto Federal de Educação, Ciência e Tecnologia do Rio de Janeiro.
2.3.	Subunidade cadastradora: Diretoria de Gestão de Pessoas - DGP.
EXAME TÉCNICO
Procedimentos aplicados
3.	Os procedimentos para exame, apreciação e registro de atos de pessoal encontram-se estabelecidos na Instrução Normativa TCU 78/2018 e na Resolução TCU 206/2007. Essas normas dispõem que os atos de pessoal disponibilizados por meio do e-Pessoal devem ser submetidos previamente a críticas automatizadas, com base em parâmetros predefinidos.
4.	As críticas das informações cadastradas na etapa de coleta do ato foram elaboradas e validadas levando-se em conta as peculiaridades de cada ato. Os itens verificados nessa etapa são inerentes a dados cadastrais, fundamentos legais, mapa de tempo, ficha financeira, assim como eventuais ocorrências de acumulação. Trata-se de verificações abrangentes, minuciosas e precisas e sem a necessidade de ação humana e, portanto, menos suscetível a falhas. As críticas aplicadas estão discriminadas no sistema, no Menu e-Pessoal, opção "Crítica", que podem ser acessadas mediante concessão de perfil específico a servidores do TCU responsáveis pela análise.
5.	Além das críticas automatizadas, há verificação humana adicional no caso de haver alertas do sistema ou informações não formatadas, como esclarecimentos do gestor ou do controle interno.  
6.	As críticas também consideram os registros do Sistema Integrado de Administração de Recursos Humanos (Siape) . O Siape disponibiliza informações atualizadas sobre as parcelas que integram os proventos, diferentemente, portanto, do e-Pessoal, que informa as parcelas no momento do registro do ato. 
7.	Essa confrontação com o Siape fornece uma visão atual e verdadeira da situação, o que permite descaracterizar irregularidades e inconsistências que, embora constantes do e-Pessoal, já foram corrigidas.
8.	As verificações detectadas nos atos encontram-se discriminadas na aba de pendências de cada ato no sistema e-Pessoal, bem como nos espelhos dos atos contemplados por esta instrução.
Exame das Constatações
9.	Ato: 26341/2018 - Interessado: ANTONIO MANGABEIRA DOS SANTOS JUNIOR - CPF: XXX.068.727-XX
9.1.	Parecer do Controle Interno: considerar o ato Análise dispensada de acordo com o art. 14 da IN TCU 78-2018. Justificativa:  Análise dispensada de acordo com o art. 14 da IN TCU 78-2018
9.2.	Por intermédio de análises realizadas por esta Unidade Técnica no presente ato, não se constatou irregularidade que obste a chancela pela legalidade.
9.3.	Encaminhamento do ato: 
9.3.1.	Considerar LEGAL e conceder registro do ato de ANTONIO MANGABEIRA DOS SANTOS JUNIOR. 
10.	Ato: 68819/2018 - Interessado: MARCELA BORGES MARTINEZ - CPF: XXX.569.557-XX
10.1.	Parecer do Controle Interno: considerar o ato Análise dispensada de acordo com o art. 14 da IN TCU 78-2018. Justificativa:  Análise dispensada de acordo com o art. 14 da IN TCU 78-2018
10.2.	Por intermédio de análises realizadas por esta Unidade Técnica no presente ato, não se constatou irregularidade que obste a chancela pela legalidade.
10.3.	Encaminhamento do ato: 
10.3.1.	Considerar LEGAL e conceder registro do ato de MARCELA BORGES MARTINEZ. 
11.	Ato: 75270/2018 - Interessado: ALESSANDRA DE CARVALHO LINHARES - CPF: XXX.026.187-XX
11.1.	Parecer do Controle Interno: considerar o ato Análise dispensada de acordo com o art. 14 da IN TCU 78-2018. Justificativa:  Análise dispensada de acordo com o art. 14 da IN TCU 78-2018
11.2.	Por intermédio de análises realizadas por esta Unidade Técnica no presente ato, não se constatou irregularidade que obste a chancela pela legalidade.
11.3.	Encaminhamento do ato: 
11.3.1.	Considerar LEGAL e conceder registro do ato de ALESSANDRA DE CARVALHO LINHARES. 
12.	Ato: 76034/2018 - Interessado: AMANDA VELOSO GARCIA - CPF: XXX.516.548-XX
12.1.	Parecer do Controle Interno: considerar o ato Análise dispensada de acordo com o art. 14 da IN TCU 78-2018. Justificativa:  Análise dispensada de acordo com o art. 14 da IN TCU 78-2018
12.2.	Por intermédio de análises realizadas por esta Unidade Técnica no presente ato, não se constatou irregularidade que obste a chancela pela legalidade.
12.3.	Encaminhamento do ato: 
12.3.1.	Considerar LEGAL e conceder registro do ato de AMANDA VELOSO GARCIA. 
13.	Ato: 76117/2018 - Interessado: THIAGO DE AZEVEDO PEREIRA - CPF: XXX.529.467-XX
13.1.	Parecer do Controle Interno: considerar o ato Análise dispensada de acordo com o art. 14 da IN TCU 78-2018. Justificativa:  Análise dispensada de acordo com o art. 14 da IN TCU 78-2018
13.2.	Por intermédio de análises realizadas por esta Unidade Técnica no presente ato, não se constatou irregularidade que obste a chancela pela legalidade.
13.3.	Encaminhamento do ato: 
13.3.1.	Considerar LEGAL e conceder registro do ato de THIAGO DE AZEVEDO PEREIRA. 
14.	Ato: 77221/2018 - Interessado: ANDREA RIZZOTTO FALCAO - CPF: XXX.377.087-XX
14.1.	Parecer do Controle Interno: considerar o ato Análise dispensada de acordo com o art. 14 da IN TCU 78-2018. Justificativa:  Análise dispensada de acordo com o art. 14 da IN TCU 78-2018
14.2.	Por intermédio de análises realizadas por esta Unidade Técnica no presente ato, não se constatou irregularidade que obste a chancela pela legalidade.
14.3.	Encaminhamento do ato: 
14.3.1.	Considerar LEGAL e conceder registro do ato de ANDREA RIZZOTTO FALCAO. 
15.	Ato: 77991/2018 - Interessado: ANDREIA MARIA DA ANUNCIACAO GOMES - CPF: XXX.463.887-XX
15.1.	Parecer do Controle Interno: considerar o ato Análise dispensada de acordo com o art. 14 da IN TCU 78-2018. Justificativa:  Análise dispensada de acordo com o art. 14 da IN TCU 78-2018
15.2.	Por intermédio de análises realizadas por esta Unidade Técnica no presente ato, não se constatou irregularidade que obste a chancela pela legalidade.
15.3.	Encaminhamento do ato: 
15.3.1.	Considerar LEGAL e conceder registro do ato de ANDREIA MARIA DA ANUNCIACAO GOMES. 
16.	Ato: 84359/2018 - Interessado: ADALGISA FERREIRA DA SILVA - CPF: XXX.261.187-XX
16.1.	Parecer do Controle Interno: considerar o ato Análise dispensada de acordo com o art. 14 da IN TCU 78-2018. Justificativa:  Análise dispensada de acordo com o art. 14 da IN TCU 78-2018
16.2.	Por intermédio de análises realizadas por esta Unidade Técnica no presente ato, não se constatou irregularidade que obste a chancela pela legalidade.
16.3.	Encaminhamento do ato: 
16.3.1.	Considerar LEGAL e conceder registro do ato de ADALGISA FERREIRA DA SILVA. 
17.	Ato: 94404/2018 - Interessado: FELIPE VIEIRA VALENTIM - CPF: XXX.214.737-XX
17.1.	Parecer do Controle Interno: considerar o ato Análise dispensada de acordo com o art. 14 da IN TCU 78-2018. Justificativa:  Análise dispensada de acordo com o art. 14 da IN TCU 78-2018
17.2.	Por intermédio de análises realizadas por esta Unidade Técnica no presente ato, não se constatou irregularidade que obste a chancela pela legalidade.
17.3.	Encaminhamento do ato: 
17.3.1.	Considerar LEGAL e conceder registro do ato de FELIPE VIEIRA VALENTIM. 
18.	Ato: 26394/2019 - Interessado: FELIPE OLAVO SILVA - CPF: XXX.764.517-XX
18.1.	Parecer do Controle Interno: considerar o ato Análise dispensada de acordo com o art. 14 da IN TCU 78-2018. Justificativa:  Análise dispensada de acordo com o art. 14 da IN TCU 78-2018
18.2.	Por intermédio de análises realizadas por esta Unidade Técnica no presente ato, não se constatou irregularidade que obste a chancela pela legalidade.
18.3.	Encaminhamento do ato: 
18.3.1.	Considerar LEGAL e conceder registro do ato de FELIPE OLAVO SILVA. 
CONCLUSÃO
19.	A abrangência e a profundidade das verificações levadas a efeito fundamentam convicção de que os atos 75270/2018, 26341/2018, 94404/2018, 84359/2018, 77991/2018, 68819/2018, 76117/2018, 26394/2019, 77221/2018 e 76034/2018 podem ser apreciados pela legalidade, em razão de não terem sido encontradas irregularidades nos atos, de acordo com o item Exame das Constatações desta instrução.
PROPOSTA DE ENCAMINHAMENTO
20.	Ante o exposto, com fundamento no art. 71, inciso III, da Constituição Federal, no art. 1º, inciso V, e art. 39, incisos I e II, da Lei 8.443/1992, no art. 260 do Regimento Interno do Tribunal de Contas da União, propõe-se: 
20.1.	Considerar  LEGAIS e conceder o registro dos atos de ALESSANDRA DE CARVALHO LINHARES, ANTONIO MANGABEIRA DOS SANTOS JUNIOR, FELIPE VIEIRA VALENTIM, ADALGISA FERREIRA DA SILVA, ANDREIA MARIA DA ANUNCIACAO GOMES, MARCELA BORGES MARTINEZ, THIAGO DE AZEVEDO PEREIRA, FELIPE OLAVO SILVA, ANDREA RIZZOTTO FALCAO e AMANDA VELOSO GARCIA." 
3.	Por seu turno, o Ministério Público junto ao TCU, em parecer da lavra do Procurador Rodrigo Medeiros de Lima, peça 16, divergiu parcialmente da unidade, in verbis:
	"Trata-se de processo consolidado com 10 atos de admissões realizadas pelo Instituto Federal de Educação, Ciência e Tecnologia do Rio de Janeiro. 
	2. Após aplicação das críticas automáticas, a Secretaria de Fiscalização de Pessoal (Sefip) propôs a legalidade e registro dos atos (peças 13-14) . 
	3. Todavia, os contratos de trabalho de Marcela Borges Martinez (peça 3) e Adalgisa Ferreira da Silva (peça 9) findaram, respectivamente, em 2018 e em 2019, consoante se vê no resultado das consultas ao Siapenet acostadas à peça 15, e informações de desligamento constantes dos respectivos atos. Aplica-se, portanto, a esses casos, o disposto no § 5º do art. 260 do Regimento Interno do TCU, segundo o qual "O Tribunal poderá considerar prejudicado, por perda de objeto, o exame dos atos de admissão e concessão cujos efeitos financeiros tenham se exaurido antes de sua apreciação". 
	4. Desse modo, este representante do Ministério Público de Contas da União opina por que o Tribunal considere prejudicados, por perda de objeto, os atos de peças 3 e 9. 
	5. Quanto aos demais atos, anuímos à proposta da Sefip pela legalidade e concessão dos respectivos registros."  (Grifei) 
4.	É o relatório.

não há

Procurador Rodrigo Medeiros de Lima.

ATOS DE ADMISSÃO. INSTITUTO FEDERAL DE EDUCAÇÃO, CIÊNCIA E TECNOLOGIA DO RIO DE JANEIRO. PROPOSTA DA SEFIP PARA CONSIDERAR LEGAIS OS ATOS E CONCEDER-LHES REGISTRO. PARCIAL DIVERGÊNCIA DO MINISTÉRIO PÚBLICO EM RELAÇÃO A DOIS ATOS PARA OS QUAIS PROPÕE CONSIDERAR PREJUDICADA A ANÁLISE POR PERDA DE OBJETO EM RAZÃO DA CESSAÇÃO DOS EFEITOS FINANCEIROS. ACOLHIMENTO DO PARECER MINISTERIAL.

ATOS DE ADMISSÃO (ADS)

Secretaria de Fiscalização de Pessoal (SEFIP).

Relato o presente processo em razão de sorteio realizado nos termos do art. 13 da Resolução-TCU 175/2005.
2.	Conforme assentado no relatório precedente, trata-se de 10 atos de admissão exarados pelo Instituto Federal de Educação, Ciência e Tecnologia do Rio de Janeiro e submetidos à apreciação do Tribunal de Contas da União para fins de registro. 
3.	A Secretaria de Fiscalização de Pessoal (Sefip) , em instrução às peças 13 e 14, propôs considerar legais os atos e conceder-lhes registro. 
4.	Por seu turno, o Ministério Público junto ao TCU, representado pelo Procurador Rodrigo Medeiros de Lima, em parecer à peça 16, divergiu parcialmente da unidade técnica no sentido de considerar prejudicada, por perda de objeto, a análise dos atos de peças 3 e 9 em razão do encerramento dos contratos de trabalhos respectivos. Quanto aos demais atos, o MP/TCU anuiu à proposta da Sefip de considerá-los legais.
5.	Razão assiste ao Parquet. Vejamos.
6.	No tocante aos atos de admissão objeto de divergência entre MP/TCU e UT (peças 3 e 9) , verifico à peça 15 os desligamentos das Sras. Adalgisa Ferreira da Silva (20/12/2019) e Marcela Borges Martinez (7/11/2018) .  
7.	Em vista da cessação dos efeitos financeiros em momento anterior ao da apreciação dos atos respectivos, considero prejudicada a análise, por perda de objeto, nos termos do § 5º do art. 260 do Regimento Interno do TCU.
8.	Quanto aos demais atos, considero-os legais e concedo-lhes registro.
9.	Ante o exposto, acolho o parecer do Ministério Público junto ao TCU e VOTO no sentido de que seja adotado o Acórdão que ora submeto a este Colegiado.
TCU, Sala das Sessões Ministro Luciano Brandão Alves de Souza, em 27 de outubro de 2020.
RAIMUNDO CARREIRO 
Relator